【裁判字號】    99,訴,1432
【裁判日期】    991208
【裁判案由】    違反槍砲彈藥刀械管制條例
【裁判全文】
臺灣臺北地方法院刑事判決              99年度訴字第1432號
公  訴  人  臺灣臺北地方法院檢察署檢察官
被      告  廖寬晟
指定辯護人  本院公設辯護人唐禎琪
上列被告因違反槍砲彈藥刀械管制條例案件，經檢察官提起公訴
（99年度偵字第12809號），本院判決如下：
    主  文
廖寬晟未經許可，寄藏可發射子彈具有殺傷力之改造槍枝，累犯
，處有期徒刑年陸月，併科罰金新臺幣拾萬元，罰金如易服勞
役，以新臺幣壹仟元折算壹日。扣案之改造槍枝壹支（含彈匣壹
個，槍枝管制編號：0000000000）及制式子彈拾顆均
沒收。
    事  實
一、廖寬晟前於民國97年間，因恐嚇取財等案件，經本院以97年
    度簡字第4178號判決，就恐嚇取財、恐嚇及毀損犯行各判處
    有期徒刑4月，並適用中華民國九十六年罪犯減刑條例而各
    減刑為有期徒刑2月，應執行有期徒刑4月，於98年4月3日易
    科罰金執行完畢。詎其猶不知悔改，明知可發射子彈具有殺
    傷力之槍枝及具殺傷力之子彈，為槍砲彈藥刀械管制條例列
    管之管制槍彈，未經主管機關許可，不得無故寄藏、持有，
    竟基於寄藏可發射子彈具有殺傷力之槍枝及子彈之犯意，於
    民國99年5月22日晚間7時許，在臺北市○○區○○路與松仁
    路口，受真實姓名年籍不詳，綽號「阿魁」之成年男子委託
    ，代為保管「阿魁」交付之可發射子彈具有殺傷力之仿SIG
    SAUER廠半自動手槍製造之槍枝，換裝土造金屬滑套及土造
    金屬槍管而成之改造手槍1支（含彈匣1個，槍枝管制編號：
    0000000000）及具殺傷力之制式子彈（口徑9mm）14顆，並
    將之藏放於肩包後置於其所駕駛車牌號碼8668-UX號自小客
    車內。嗣於同年月23日凌晨2時30分許，在臺北市中山區○
    ○○路與八德路口，因行跡可疑為警攔檢盤查，並扣得上開
    槍彈，始悉上情。
二、案經臺北市政府警察局中山分局報請臺灣臺北地方法院檢察
    署檢察官偵查起訴。
    理  由
一、被告以外之人於審判外之言詞或書面陳述，除法律有規定者
    外，不得作為證據，刑事訴訟法第159條第1項固有明文；惟
    被告以外之人於審判外之陳述，雖不符同法第159條之1至之
    4規定，而經當事人於審判程序同意作為證據，法院審酌該
    言詞陳述或書面陳述作成時之情況，認為適當者，亦得為證
    據。又當事人、代理人或辯護人於法院調查證據時，知有第
    159條第1項不得為證據之情形，而未於言詞辯論終結前聲明
    異議者，視為有前項之同意，同法第159條之5亦定有明文。
    本案公訴人、被告廖寬晟及其辯護人於本院準備程序及審判
    程序中對於本院所引用之供述及非供述證據之證據能力均表
    示沒有意見，且迄於言詞辯論終結前未聲明異議，經審酌本
    院所引用之供述及非供述證據資料作成時之情況，核無違法
    取證或其他瑕疵，認為以之作為證據為適當，均得做為證據
    。
二、被告於警詢、檢察官訊問及本院審理時固坦承於99年5月22
    日晚間7時許，在臺北市○○區○○路與松仁路口，受真實
    姓名年籍不詳，綽號「阿魁」之成年男子委託，代為保管「
    阿魁」交付之扣案槍彈於肩包內，嗣於翌日清晨為警查獲等
    情不諱，惟矢口否認有何寄藏具殺傷力槍彈之犯行，辯稱：
    扣案槍彈係「阿魁」親自放入伊之肩包內，伊有看到「阿魁
    」放入1個牛皮紙袋，沒有看到「阿魁」放入子彈，伊不知
    悉「阿魁」置於其肩包內之物品為槍彈云云（見本院卷第26
    頁反面、第44頁）。經查：
(一)被告於99年5月22日晚間7時許，在臺北市○○區○○路與松
    仁路口，受真實姓名年籍不詳，綽號「阿魁」之成年男子委
    託，代為保管「阿魁」交付之扣案槍彈於肩包內，嗣於翌日
    清晨為警查獲等情，業據被告於警詢、偵查、本院準備程序
    及審理時供認不諱（見偵卷第9至10頁、第13至14頁、第39
    至40頁、本院卷第26頁反面、第42至43頁反面），並有扣案
    之槍彈可佐，足認被告上開自白與事實相符，應可採信。
(二)又查，扣案槍彈經送內政部警政署刑事警察局以性能檢驗法
    、試射法鑑定，結果認為：送鑑手槍1支（含彈匣1個，槍枝
    管制編號：0000000000），認係改造手槍，由仿SIG SAUER
    廠半自動手槍製造之槍枝，換裝土造金屬滑套及土造金屬槍
    管而成，擊發功能正常，可供擊發適用子彈使用，認具殺傷
    力；送鑑子彈14顆，其中4顆認均係口徑9mm制式子彈，彈底
    均具撞擊痕跡，採樣1顆試射，可擊發，認具殺傷力；而另
    10顆子彈，認均係口徑9mm制式子彈，採樣3顆試射，可擊發
    ，認具殺傷力等情，有該局99年6月1日刑鑑字第0990070581
    號鑑定書及照片8張在卷足憑（見偵卷第47頁至第48頁）。
(三)被告於本院審理時供承：「阿魁」是在伊面前將扣案槍彈放
    進伊的肩包，10顆子彈是放在肩包夾層內，沒有任何包裝等
    語（見本院卷第39頁反面、第45頁），可見「阿魁」既然是
    在被告面前將裝有扣案槍枝之牛皮紙袋及10顆子彈放入被告
    之肩包內，且有10顆子彈並無包裝，被告應能看到「阿魁」
    放入10顆子彈，並聽到「阿魁」放入子彈時所發出的金屬碰
    撞聲，而得知「阿魁」放入之物品為何。另據當天查獲被告
    之員警即證人黃豊榮到庭結證稱：99年5月23日凌晨，伊於
    建國及八德路口執行路檢勤務，被告從長安東路右轉建國北
    路的時候車速很快，本來右轉走外側車道，看到臨檢站的時
    候改走內側車道，因為時速太快，深夜就覺得很可疑而攔下
    被告，被告下車時伊請被告出示駕照、行照，查證後被告有
    組織條例的案件前科，就繼續盤問被告，警方目視被告車上
    右後車座有1個肩包，就請被告拿出肩包一同檢視，被告自
    己打開肩包，裡面有1個牛皮紙袋，要請被告拿出來時，被
    告不願意自己取出，就說「你們要看你們自己拿」，經過當
    事人同意伊自己拿出來，結果取出是1支手槍，有4顆子彈已
    經上膛，因為是違反槍砲彈藥刀械管制條例，伊就查扣然後
    加以搜索，將肩包內的東西倒出來看，10顆霰彈的子彈是倒
    的時候就掉出來等語（見本院卷第36頁、第36頁反面、第38
    至40頁），顯見被告因為知悉「阿魁」所交付之物為改造槍
    枝及制式子彈，看到臨檢站時擔心被警方查獲而有意閃避，
    才有車速較快及轉換車道等不尋常之舉動，又被告遭攔停後
    ，在員警欲檢查肩包內之物品時，不願自己取出牛皮紙袋，
    而說出「你們要看你們自己拿」等語，亦足認定其確有心虛
    。
(四)辯護人雖辯護稱：被告遭查獲當時，當場向員警表示並不知
    悉「阿魁」寄放之物為槍彈，倘被告明知「阿魁」所寄放之
    物品係槍彈，當妥為藏放，不至任意丟置汽車後座云云。惟
    證人黃豊榮在庭證稱：在現場發現牛皮紙袋內是1支手槍時
    被告完全沒有說話，詢問被告來源時，被告說是朋友交付給
    他，不是他的，被告沒有說朋友交付給他的時候他並不知道
    是手槍，當時被告只說回去警局作筆錄的時候再說等語（見
    本院卷第36頁反面），足徵被告當場並未表示其不知悉「阿
    魁」寄放之物為槍彈，而被告受「阿魁」之託寄藏槍彈迄其
    遭警方查獲時，其間經過不到8小時，於該段時間，被告均
    駕車在外，並未返家，且槍彈係置於肩包後再安放於車內，
    外人難以查知車內之肩包放有槍彈，應認被告已妥為藏放，
    而無任意丟置之情形，是辯護人前開所辯，尚無足採。
(五)此外，被告曾於警詢時供認：克拉克疑似制式手槍1把、彈
    匣1個、90制式子彈4發等物品是綽號「阿魁」男子用紙袋包
    好交給伊代保管，霰彈制式子彈10發是綽號「阿魁」親自交
    給伊放置於伊黑色肩包內，槍彈是在22日晚間19時在信義區
    ○○路和松仁路「象山海產店」交給伊代保管，因放置「阿
    魁」家中不方便，所以委託伊代保管，伊認識「阿魁」約半
    年，伊知道違法，因伊認為「阿魁」是比伊年長大哥，所以
    替「阿魁」代保管，當時不知如何拒絕，只有無條件答應幫
    「阿魁」保管等情不諱（見偵卷第9至10頁），堪認被告事
    後翻異，空言否認前供，顯為飾卸之詞，不足採信，其犯行
    堪以認定，應依法論科。
三、按槍砲彈藥刀械管制條例將「寄藏」、「持有」為分別之處
    罰規定，單純「持有」，固不包括「寄藏」，惟「寄藏」之
    受人委託代為保管，其保管本身所為之「持有」，既係「寄
    藏」當然結果，法律上自宜僅就「寄藏」行為為包括評價，
    不應另就「持有」予以論罪（最高法院74年台上字第3400號
    判例、97年度台上字第2334號判決參照），是核被告所為，
    係犯槍砲彈藥刀械管制條例第8條第4項未經許可寄藏手槍罪
    、第12條第4項未經許可寄藏子彈罪。被告以一寄藏行為觸
    犯上揭二罪，為想像競合犯，應從一重之槍砲彈藥刀械管制
    條例第8條第4項規定處斷。查被告有犯罪事實欄所載受刑之
    宣告及執行完畢情形，有臺灣高等法院被告前案紀錄表在卷
    可考，其於5年內故意再犯本件有期徒刑以上之罪，為累犯
    ，應依刑法第47條第1項規定加重其刑。爰審酌被告未經許
    可寄藏槍彈對社會秩序及人民生命財產安全構成嚴重潛在威
    脅，惟尚未持用於不法犯罪行為而未生實害，持有數量非鉅
    ，復參酌寄藏期間非長及其犯罪動機、目的、手段、生活狀
    況等一切情狀，量處如主文所示之刑，並就罰金刑部分諭知
    易服勞役折算標準。扣案具殺傷力改造槍枝1支（含彈匣1個
    ，槍枝管制編號：0000000000）及制式子彈10顆，均係違禁
    物，應依刑法第38條第1項第1款規定宣告沒收。經試射之制
    式子彈4顆，其彈藥部分因擊發而燃燒殆盡，其餘部分亦裂
    解為彈頭及彈殼，已不具子彈之外型及功能，不具殺傷力，
    非屬違禁物，無庸宣告沒收。辯護人雖聲請施以測謊鑑定，
    以查明被告於員警打開牛皮紙袋前並不知悉裡面藏有槍彈。
    惟按測謊鑑驗是就受測人對相關事項詢答，對應其神經、呼
    吸、心跳等反應而判斷，鑑驗結果有時也因受測人生理、心
    理因素而受影響，其結果未具有全然的準確性。鑑驗結果固
    可作為審判參考，但非屬判斷的唯一及絕對依據，鑑驗結果
    是否可採，仍應由法院斟酌取捨。測謊結果能證明犯罪事實
    達於如何的程度，屬於併同全部卷證判斷的證明力的問題（
    最高法院88年台上字第5791號判決意旨參照）。縱使鑑定被
    告未說謊，因其結果未具有全然的準確性，也不得作為判決
    之唯一依據，其結果不影響被告犯行認定。被告於本院聲請
    實施測謊鑑定，核無必要，併予敘明。
據上論斷，應依刑事訴訟法第299條第1項前段，槍砲彈藥刀械管
制條例第8條第4項、第12條第4項，刑法第11條前段、第55條、
第47條、第42條第3項、第38條第1項第1款，判決如主文。
本案經檢察官徐文豪到庭執行職務
中    華    民    國    99    年    12    月    8    日
                  刑事第十五庭  審判長法  官  廖紋妤
                                      法  官  吳麗英
                                      法  官  李小芬
上正本證明與原本無異。
如不服本判決應於收受送達後10日內向本院提出上訴書狀，並應
敘述具體理由；其未敘述上訴理由者，應於上訴期間屆滿後20日
內向本院補提理由書（均須按他造當事人之人數附繕本）「切勿
逕送上級法院」。
                                      書記官  陳品潔
中    華    民    國    99    年    12    月    8     日
附錄所犯法條：
槍砲彈藥刀械管制條例第8條第4項、第12條第4項
槍砲彈藥刀械管制條例第8條
未經許可，製造、販賣或運輸鋼筆槍、瓦斯槍、麻醉槍、獵槍、
空氣槍或第 4 條第 1 項第 1 款所定其他可發射金屬或子彈具
有殺傷力之各式槍砲者，處無期徒刑或 5 年以上有期徒刑，併
科新臺幣 1 千萬元以下罰金。
未經許可，轉讓、出租或出借前項所列槍枝者，處 5 年以上有
期徒刑，併科新臺幣 1 千萬元以下罰金。
意圖供自己或他人犯罪之用，而犯前二項之罪者，處無期徒刑或
 7 年以上有期徒刑，併科新臺幣 1 千萬元以下罰金。
未經許可，持有、寄藏或意圖販賣而陳列第 1 項所列槍枝者，
處 3 年以上10 年以下有期徒刑，併科新臺幣 700 萬元以下罰
金。
第 1 項至第 3 項之未遂犯罰之。
槍砲彈藥刀械管制條例第12條
未經許可，製造、販賣或運輸子彈者，處 1 年以上 7 年以下有
期徒刑，併科新台幣 500 萬元以下罰金。
未經許可，轉讓、出租或出借子彈者，處 6 月以上 5 年以下有
期徒刑，併科新台幣 300 萬元以下罰金。
意圖供自己或他人犯罪之用，而犯前二項之罪者，處 3 年以上
10 年以下有期徒刑，併科新台幣 700 萬元以下罰金。
未經許可，持有、寄藏或意圖販賣而陳列子彈者，處 5 年以下
有期徒刑，併科新台幣 300 萬元以下罰金。
第 1 項至第 3 項之未遂犯罰之。

司法院資訊處製作；財團法人民間司法改革基金會備份。
